【裁判字號】    96,訴,619
【裁判日期】    970227
【裁判案由】    損害賠償
【裁判全文】
臺灣嘉義地方法院民事判決               96年度訴字第619號
原      告  甲○○
                        5樓
訴訟代理人  吳秋永律師
被      告  乙○○
上列當事人間因被告傷害案件，經原告提起請求損害賠償之附帶
民事訴訟（96年度朴簡附民字第5號），經本院刑事庭裁定移送
前來，經本院於民國97年2月14日言詞辯論終結，判決如下：
    主  文
被告應給付原告新臺幣參拾陸萬零柒佰貳拾柒元，及自民國九十
六年九月一日起至清償日止，按週年利率百分之五計算之利息。
原告其餘之訴駁回。
本判決第一項得假執行。
原告其餘假執行之聲請駁回。
    事實及理由
一、按訴狀送達後，原告不得將原訴變更或追加他訴，但擴張或
    減縮應受判決事項之聲請者，不在此限，民事訴訟法第255
    條第1項第3款定有明文。原告原起訴請求被告給付原告整容
    費用新臺幣（下同）200,000元、減少勞動能力500,000元及
    精神慰撫金1,000,000元，嗣於訴訟進行中（96年10月30 日
    民事準備書狀）追加醫療費用8,161元，並減縮減少勞動能
    力之損失為491,839元，核其所為，係屬擴張及減縮應受判
    決事項之聲明，揆之首揭規定，自屬可許。
二、原告起訴主張：原告與被告均係嘉義縣朴子市肉品市場屠宰
    場之員工，於民國96年3月3日23時許，在嘉義縣朴子市竹村
    里1之8號即「朴子肉品市場屠宰市場」內，被告因細故與原
    告起爭執，竟手持豬刀砍傷原告，致原告受有左顏面撕裂傷
    （14公分傷口）、左手前臂切割傷合併橈側伸腕肌、尺側伸
    腕肌、伸拇長肌及第2至第5指伸指肌肌腱斷裂、右手食指與
    拇指切割傷之傷害等，案經檢察官提起公訴。原告因被告之
    傷害行為受有如上之傷害，爰依侵權行為之法律關係請求被
    告賠償損害，請求賠償之項目及金額臚列如下：
（一）醫療費用8,161元：原告於長庚紀念醫院嘉義分院支出
      7,241元，於嘉義榮民醫院支出920元，合計共8,161元。
（二）顏面疤痕整形費用200,000元：原告臉部因被砍傷，經長
      庚醫院評估整容費用為200,000元。
（三）減少勞動能力491,839元：原告係在嘉義縣朴子市肉品市
      場屠宰場工作，月薪約26,283元，自96年3月3日被被告砍
      傷後至同年8月3日或住院或出院後在家療養，計五個月無
      法工作，損失131,415元。又原告所受傷害於傷口癒合後
      ，上肢遺存顯著運動障礙，就醫學而言應無法完全治癒，
      且應符合勞工保險殘障給付標準表第92項規定，評定殘廢
      等級為第9級，勞動能力經評估約減損53.83％，基此，自
      96 年8月3日至原告60歲退休即115年6月24日止，尚有9年
      ，以年薪315,400元依霍夫曼式計算為1,405,485元，合計
      原告共減少勞動能力1,536,900元，今請求其中491,839元
      ，其餘保留。
（四）精神慰撫金1,000,000元。原告所受傷害不但令其生活上
      產生諸多不便，因顏面遺存疤痕長達14公分，經整形後能
      否回復尚不得而知，精神上遭受莫大挫折與打擊，爰請求
      1,000,000元之精神慰撫金。
（五）並聲明：被告應給付原告1,700,000元，及自96年9月1日
      起至清償日止，按週年利率百分之5計算之利息；願供擔
      保請准予宣告假執行。
三、被告則以：
（一）原告與被告均係嘉義縣朴子市肉品市場屠宰場之員工，因
      原告生性火爆，屢對被告口出惡言，辱罵被告，迄今已有
      四年之久，被告為求同事和氣長久以來均忍氣吞聲。詎於
      96年3月3日23時許，原告在嘉義縣朴子市竹村里1之8號即
      「朴子肉品市場屠宰市場」內基於公然侮辱之犯意，出言
      公然接續對被告辱罵後，又基於傷害之犯意，手持白鐵製
      之長鉤子毆打被告左手，致被告因此受有左手腕撕裂傷約
      1.5 公分之傷害，被告為免於受害，乃基於正當防衛之意
      思阻止原告，則本件事故乃係因原告先出手傷害被告而引
      起，原告請求被告賠償自無理由。並答辯聲明：原告之訴
      駁回。
（二）就賠償金額部分：
    1.醫療費用8,161元部分沒有意見。
    2.整容費用20萬元：原告空口泛言顏面受損云云，然原告是
      否確因本傷害案件致顏面受損，是否有整容之必要等均未
      見原告提出任何證據證明，且原告自承「…經醫師估計整
      容需20萬元」，顯見原告並未支出整容費用，自不得請求
      此部分賠償。
    3.勞動能力減損491,839元：所謂勞動能力係綜合當事人之
      體能、健康、四肢健全與否、聽覺、視覺、精神狀況、語
      言能力、智力…等一連串能力後，加以評估所獲得之概念
      ，絕非僅憑其一即論定勞動能力高低，故原告聲稱其視力
      減損53％則勞動能力亦減損53％，顯屬荒謬。又身體受傷
      之百分比亦不等同勞動能力減損之百分比，原告率將輕傷
      與勞動能力減損劃上等號，顯然有誤。被告不同意此部分
      請求，原告應提出證明勞動能力減損之證據。
    4.精神慰撫金100萬元：被告於本件事後本有意與原告和解
      ，然原告竟要求高額賠償，殊不知本件事故係因原告先出
      手傷害並公然侮辱被告所引起，且其長年辱罵被告已造成
      被告傷害甚鉅，又原告並未因傷住院，與被告身份地位亦
      相當，依最高法院86年度台上字第511號判決意旨，自難
      認原告有何精神受損，原告請求100萬元精神慰撫金並無
      理由。
四、本件兩造不爭執之事項：
（一）兩造均係嘉義縣朴子市肉品市場屠宰場之員工，於96年3
      月3日23時許，在嘉義縣朴子市竹村里1之8號朴子肉品市
      場屠宰市場內，被告因工作所用之圍兜不見，而向原告詢
      問，不料2人因而發生爭執，原告竟基於公然侮辱之犯意
      ，在上開處所不特定人得以共見共聞之情形下，以台語接
      續辱罵被告：「幹你娘雞歪」數次，以上揭足以減損聲譽
      之言詞公然侮辱乙○○，而後另基於普通傷害之犯意，手
      持非其所有之長鉤子1支，揮打被告之左手1下，致被告受
      有左手腕撕裂傷約1.5公分之傷害，而被告見狀，亦基於
      普通傷害之犯意，以左手抓住長鉤子，以右手持非其所有
      之豬刀1支，由上往下朝原告臉部揮下，而原告見狀以雙
      手阻擋，因而受有左顏面撕裂傷14公分、左手前臂切割傷
      合併橈側伸腕肌、尺側伸腕肌、伸拇長肌及第2至第5指伸
      指肌肌腱斷裂、右手食指與拇指切割傷之傷害。
（二）兩造因傷害等案件，業經本院刑事庭簡易庭判處原告公然
      侮辱罪，處拘役三十日，如易科罰金，以新臺幣一千元折
      算一日，減為拘役十五日，如易科罰金，以新臺幣一千元
      折算一日; 又犯傷害罪處有期徒刑二月，如易科罰金，以
      新臺幣一千元折算一日，減為有期徒刑一日，如易科罰金
      ，以新臺幣一千元折算一日。被告犯傷害罪，處有期徒刑
      三月，如易科罰金，以新臺幣一千元折算一日，減為有期
      徒刑一月又十五日，如易科罰金，以新臺幣一仟元折算一
      日，嗣兩造不服提出上訴，經本院刑事庭以96年度簡上字
      第265號駁回上訴確定，有上開判決書一份在卷可參。
五、按因故意或過失，不法侵害他人之權利者，負損害賠償責任
    ；又不法侵害他人之身體或健康者，對於被害人因此喪失或
    減少勞動能力或增加生活上之需要時，應負損害賠償責任；
    又不法侵害他人之身體、健康、名譽、自由、信用、隱私、
    貞操或不法侵害其他人格法益而情節重大者，被害人雖非財
    產上之損害，亦得請求賠償相當之金額；民法第184條第1項
    前段、第193條第1項、第195條第1項前段分別定有明文。查
    原告因被告前揭之侵權行為請求被告賠償，自屬有據，茲就
    原告請求之金額分述如下：
（一）醫療費用部份：
      原告主張8,161元。經查，原告因本件車禍受傷，共支出
      醫藥費用8,161元，業據提出醫療費用單據清單及收據15
      張為證，並為被告所不爭執，原告此部份請求，為有理由
      ，應予准許。
（二）整型費用部分: 原告請求200,000元。查原告提出長庚醫
      院診斷證明書，其上載明「原告於96年3月4日施行顏面傷
      口縫合手術與左手韌帶修補，於96年3月7日出院，病患曾
      於96年3月11日至醫院急診治療，曾於96年3月13日、同年
      4 月18日至醫院門診，疤痕共14公分須20萬進行整型」，
      此有長庚醫院診斷書一份在卷可參。然原告並未在醫院接
      受整容，一般來說預估整形時間與費用都相當長與高，因
      與病人本身之滿意度有關，故此恐怕難以適當預估，此有
      長庚醫院96年11月29日（96）長庚院嘉字第01236號函在
      卷可參。原告既未整型，且該費用又無法預估，則原告主
      張之整型費用200,000元，顯屬無據，不應准許。
（三）薪資損失勞動能力減損部分：原告主張491,839元：原告
      月薪約26,283元，提出各類所得扣繳暨免扣繳憑單一份為
      證。而原告住院期間定無工作能力，自受傷後，韌帶須維
      持6至8週無法復重，此有長庚醫院96年11月29日（96）長
      庚院嘉字第01236號函在卷足憑，則原告被砍傷後，有二
      個月無法工作，損失52,566元，則原告請求該期間內之薪
      資損失，為有理由，應可准許。至於原告請求勞動能力減
      損部分，查原告左上肢第二至第四掌指關節彎曲活動度為
      40度（正常人可達90度），左上肢遠端肌力4-5分（正常
      人為5分），可見其關節活動度減損55%，肌力減損在20%
      內，已積極復健治療6月，依醫理判斷，僅依復健治療症
      狀日後改善的程度非常有限，該君左上肢僅能搬運輕量物
      品，又因關節活動度明顯受限，拿物品時容易有掉落的危
      險，若無法復健改善，可考量手術方式改善。此亦有上開
      醫院函文在卷可參。足證，原告左上肢關節彎曲活動度及
      肌力改以復健及手術改善，則原告主張，所受傷害於傷口
      癒合後，上肢遺存顯著運動障礙，就醫學而言應無法完全
      治癒，且應符合勞工保險殘障給付標準表第92項規定，評
      定殘廢等級為第9級，依霍夫曼式計算為1,405,485元，合
      計原告共減少勞動能力1,536,900元，請求其中491,839元
      ，其餘保留云云，委無足取。
（四）精神慰撫金部分：原告請求1,000,000元。按慰撫金之賠
      償其核給之標準固與財產上損害之計算不同，然非不可斟
      酌雙方身分資力與加害程度，及其他各種情形核定相當之
      數額，最高法院著有51年台上字第223號判例可資參照。
      本院斟酌原告受傷，使其受有精神及身體上極大痛苦，而
      原告月薪26,283元，95年所得315,400元，不動產五筆，
      值773,454元；被告月收入約17,000元，95年所得301,862
      元，不動產五筆，值1,271,800元，有稅務電子閘門財產
      所得調件明細表一份在內足參。本院斟酌兩造之身分、地
      位、經濟能力及其他情形，認原告所得請求之精神慰撫金
      以300,000元為適當。逾此部份，顯無理由。
（五）綜上所述，原告得請求被告賠償之金額為360,727元（計
      算式：8,161＋52,566＋300,000＋＝360,727）。
六、綜上所述，原告依侵權行為損害賠償請求權之法律關係，請
    求被告給付360,727元及自96年9月1日起至清償日止，按週
    年利率5％計算之利息範圍內，為有理由，應予准許；逾此
    部分之其餘請求，則無理由，應予駁回。
七、本件原告勝訴部分，因金額未逾50萬元，應依職權宣告假執
    行。至於原告敗訴部分，其假執行之聲請失其附麗，應予駁
    回。
八、本件原告提起刑事附帶民事訴訟，經本院刑事庭依刑事訴訟
    法第504第1項移送前來，依同條第2項規定免納裁判費，故
    毋庸為訴訟費用負擔之諭知，附此敘明。
九、本件原告之訴為一部有理由，一部無理由，依民事訴訟法第
    79條、第389條第1項第5款、第392條第2項，判決如主文。
中    華    民    國    97    年    2     月    27    日
                  民事第一庭法  官  柯月美
以上正本係照原本作成。
如對本判決上訴須於判決送達後20日內向本院提出上訴狀
中    華    民    國    97    年    2     月    27    日
                            書記官  李文政


司法院資訊處製作；財團法人民間司法改革基金會備份。
